【裁判字號】    98,上,1248
【裁判日期】    990407
【裁判案由】    清償借款
【裁判全文】
臺灣高等法院民事判決                  98年度上字第1248號
上  訴  人  丙○○○
            丁○○
共      同
訴訟代理人  黃景安律師
被上訴人    安泰商業銀行股份有限公司
法定代理人  甲○○
訴訟代理人  戊○○
            乙○○
上列當事人間清償借款事件，上訴人對於中華民國98年10月28日
臺灣臺北地方法院97年度訴字第6607號第一審判決提起上訴，本
院於99年3月24日言詞辯論終結，判決如下：
    主  文
原判決關於命上訴人丁○○給付及其假執行之宣告，暨該訴訟費
用部分均廢棄。
前開廢棄部分，被上訴人在第一審之訴及其假執行之聲請均駁回
上訴人丙○○○之上訴駁回。
廢棄改判部分第一、二審訴訟費用由被上訴人負擔。駁回上訴部
分第二審訴訟費用由上訴人蔡碧瑀負擔。
    事實及理由
一、被上訴人主張：伊於民國87年7月27日概括承受保證責任臺
    北市第七信用合作社（下稱臺北七信）。上訴人丙○○○邀
    上訴人丁○○（原名郭曼麗）、郭連星為連帶保證人，於84
    年1月24日向臺北七信借款新台幣（下同）200萬元，約定清
    償期為84年4月24日。到期後，上訴人於84年9月12日繳清積
    欠利息，並向臺北七信再借款200萬元以辦理新債清償，約
    定清償期為84年12月12日，屆期後再次借款200萬元辦理新
    債清償，約定清償日為85年2月12日。前開借款約定按月攤
    還利息，到期一次償付本金，利息按年息10.45%計算，如屆
    期未償付本金，除按上開利率計息外，逾期在6個月以內，
    按上開利率10%，逾期超過6個月部份，按上開利率20%加計
    違約金。詎上訴人屆期後迄未清償，尚欠本金200萬元及自
    92年12月16日至清償日止按年息10.45%計算之利息，及按上
    開利率20%之違約金未償。爰依消費借貸、連帶保證契約法
    律關係訴請上訴人連帶如數給付。原審判決上訴人應連帶給
    付被上訴人200萬元，及自92年12月16日起至清償日止，按
    年息10.45%計算之利息，暨自92年年12月16日起至清償日止
    ，按上開利率20%計算之違約金。其於本院答辯聲明：上訴
    駁回。
二、上訴人則以：渠等二人雖於84年12月12日簽發面額200萬元
    之本票交予臺北七信，惟上訴人丙○○○之借款未經核准，
    臺北七信或被上訴人亦未曾交付借款200萬元；且上訴人丁
    ○○並未擔任連帶保證人。至被上訴人所提84年1月18日借
    款申請書，距被上訴人起訴狀所附本票發票日期84年12月12
    日，相隔近一年，顯無從證明本件借款之存在。況依該借款
    申請書，丁○○僅係提供擔保人，並非連帶保證人。另被上
    訴人所提臺北七信存款憑條、支出傳票、放款收入傳票均屬
    其自行製作之文件，不足證明交付借款之事實等語，資為抗
    辯。其上訴聲明：(1)原判決廢棄。(2)被上訴人在第一審之訴
    及假執行之聲請均駁回。
三、上訴人丙○○○、丁○○與訴外人郭連星於84年12月12日共
    同簽發面額200萬元本票予臺北七信，到期日為85年2月12日
    ，雙方並約定利息自發票日起按放款利率8.45%加碼年息2%
    按月計付，逾期付息或到期未履行債務時，除按放款利率付
    息外，自逾期之日起6個月內加放款利率10%，逾6個月以上
    者，其超逾6個月部分加放款利率20%計付違約金。而被上訴
    人於87年4月23日與臺北七信簽訂合併經營合約書，由被上
    訴人於87年7月27日概括承受臺北七信一切營業、資產及負
    債。上開各情為兩造所不爭執，並有本票、合併經營合約書
    、財政部87年7月2日台財融第87731572號函可稽（見原審卷
    第6至11頁）。
四、被上訴人主張上訴人丙○○○邀上訴人丁○○為連帶保證人
    向伊借款200萬元未償，為此依消費借貸及連帶保證法律關
    係訴請渠二人連帶清償等語。上訴人則以前詞置辯。經查：
(一)被上訴人主張上訴人丙○○○向其借款200萬元乙節，業據提
  出本票、借款額度申請書、放款批覆書、不動產抵押設定契約
  書、放款支出傳票、存款憑條、放款收入傳票、存款憑條、取
  款憑條（見原審卷第6、30、35、48頁、本院卷第39至44頁）
  為證，上訴人丙○○○亦自認有簽發前開面額200萬之本票（
  見本院卷第21頁），自堪信實。上訴人丙○○○雖辯稱該筆借
  款未經核發，故無撥款云云。然觀諸上開放款支出、收入傳票
  及存款憑條，上訴人丙○○○帳戶於84年1月24日確有借貸撥
  款200萬元，同日其帳戶並存入200萬元，該筆借款到期日為84
  年4月24日，惟迨至84年9月12日始有該筆本金200萬元之放款
  收入傳票，同日上訴人丙○○○帳戶則另有1筆200萬元貸款之
  撥款紀錄，並載明到期日為84年12月12日。嗣於84年12月12日
  ，該筆借款因實收本金200萬元、利息1萬7178元而清償，上訴
  人丙○○○則於同日另有1筆200萬元之借款，到期日為85年2
  月12日，而上訴人丙○○○於84年12月12日並有提款201萬
  7178元（恰為本金200萬元及利息1萬7178元之總和），均核與
  被上訴人所陳上訴人丙○○○於84年1月24日向臺北七信借款
  200萬元，約定清償期為84年4月24日；到期後，上訴人於84年
  9月12日繳清積欠利息，並向臺北七信再借款200萬元以辦理新
  債清償，約定清償期為84年12月12日，屆期後再次借款200萬
  元辦理新債清償，約定清償日為85年2月12日等情相符。上訴
  人雖以前開傳票乃被上訴人自行製作，不足採信云云置辯，但
  上訴人訴訟代理人自認前開84年12月12日取款憑條之上訴人丙
  ○○○印文為真正而有提款事實，參以上訴人丙○○○所簽發
  之本票面額為200萬元、發票日84年12月12日、到期日85年2月
  12日，亦與前開最末筆借款之金額、借貸日及到期日均相吻合
  ，足見上訴人丙○○○確有向被上訴人借款200萬元並經全數
  核撥之情事。其空言否認，殊無可取。
(二)至被上訴人主張上訴人丁○○為本件借款之連帶保證人乙節，
  為上訴人二人堅決否認。查被上訴人所提84年1月18日借款額
  度申請書（見原審卷第30頁），其申請人為上訴人丙○○○（
  原名郭蔡碧霞），連帶保證人為郭連星，至上訴人丁○○（原
  名郭曼麗）僅於擔保物之所有權人欄位蓋章，並未於連帶保證
  人欄位簽名或用印。另被上訴人之84年1月19日放款批覆書保
  證人欄位中亦僅記載郭連星一人，84年1月19日不動產抵押設
  定批覆書中則將上訴人丁○○列為提供人，其餘放款收入及支
  出傳票亦均僅記載上訴人丙○○○。被上訴人雖以上訴人丁○
  ○為本票共同發票人為由，主張其為連帶保證人云云。但票據
  為文義證券及無因證券，票據上之權利義務，悉依票上所載文
  義定之，與其基礎之原因關係各自獨立，票據上權利之行使，
  不以其原因關係存在為前提，故尚不得逕以上訴人丁○○為本
  票發票人即謂其為借貸之連帶保證人。綜上，本件無證據足資
  證明上訴人丁○○為系爭借款之連帶保證人。
五、從而，被上訴人依消費借貸法律關係請求上訴人丙○○○給
    付被上訴人200萬元，及自92年12月16日起至清償日止，按
    年息10.45%計算之利息，暨自92年年12月16日起至清償日止
    ，按上開利率20%計算之違約金，洵屬有據，應予准許。至
    其依連帶保證法律關係，訴請上訴人丁○○連帶給付上開本
    息、違約金，則乏所據，應予駁回。被上訴人敗訴部分，其
    假執行之聲請失所附麗，應併予駁回。原審為上訴人丁○○
    敗訴之判決並為假執行之宣告，自有未洽。其上訴意旨就此
    部分指摘原判決不當，求予廢棄改判，為有理由。至於上開
    應准許部分，原審判命上訴人丙○○○給付並為假執行之宣
    告，核無違誤，其上訴意旨，就此部分，指摘原判決不當，
    求予廢棄，為無理由，應駁回其上訴。
六、據上論結，本件上訴為一部有理由，一部無理由，依民事訴
    訟法第450條、第449條第1項、第79條，判決如主文。
中    華    民    國    99    年    4     月    7     日
                    民事第一庭
                        審判長法  官  張耀彩
                              法  官  林金吾
                              法  官  盧彥如
正本係照原本作成。
如不服本判決，應於收受送達後20日內向本院提出上訴書狀，其
未表明上訴理由者，應於提出上訴後20日內向本院補提理由書狀
（均須按他造當事人之人數附繕本）上訴時應提出委任律師或具
有律師資格之人之委任狀；委任有律師資格者，另應附具律師資
格證書及釋明委任人與受任人有民事訴訟法第466條之1第1項但
書或第2項（詳附註）所定關係之釋明文書影本。
中    華    民    國    99    年    4     月    7     日
                              書記官  鄭兆璋
附註：
民事訴訟法第466條之1（第1項、第2項）：
對於第二審判決上訴，上訴人應委任律師為訴訟代理人。但上訴
人或其他法定代理人具有律師資格者，不在此限。
上訴人之配偶、三親等內之血親、二親等內之姻親，或上訴人為
法人、中央或地方機關時，其所屬專任人員具有律師資格並經法
院認為適當者，亦得為第三審訴訟代理人。

司法院資訊處製作；財團法人民間司法改革基金會備份。
